臺灣高等法院刑事判決　　　　　　　　 94年度上易字第381號
上　訴　人　臺灣臺北地方法院檢察署檢察官
被　　　告　甲○○
上列上訴人因被告詐欺案件，不服臺灣台北地方法院93年度易字
第1302號，中華民國94年1 月11日第一審判決（起訴案號：臺灣
台北地方法院檢察署92年度偵字第22447 號），提起上訴，本院
判決如下：
    主  文
上訴駁回。
    理  由
一、公訴意旨略以：被告甲○○於民國91年8 月5 日，在臺北市
    萬華區○○路243 之7 號天利當鋪，以其所有之車牌號碼8S
    -5859 號自用小客車，向該當鋪質押典當得款新台幣300,00
    0 元。嗣吳某竟意圖為自己不法之利益於同年月12日，至該
    當鋪，向負責人乙○○誆以其因工作、生活、驗車及維修等
    理由，需借用車輛3 天，屆期即將車回押云云，致使乙○○
    陷於錯誤以為吳某會如期還車而允予所借，詎吳某取得該車
    後即避不見面，因而獲得使用上開車輛免受質押之不法利益
    ，翁某於催討無著時始知受騙，因認被告涉有刑法第339 條
    第2項之詐欺得利罪嫌等語。
二、按犯罪事實應依證據認定之，無證據不得推定其犯罪事實；
    不能證明被告犯罪者，應諭知無罪之判決，刑事訴訟法第15
    4 條第1 項、第301 條第1 項分別定有明文。又事實之認定
    ，應憑證據，如未能發現相當證據，或證據不足以證明，自
    不能以推測或擬制之方法，以為裁判基礎（最高法院40年台
    上字第86號判例參照）。次按刑法第339 條詐欺罪之成立，
    以意圖為自己或第三人不法所有，以詐術使人將本人或第三
    人之物交付為要件。若並無不法所有之意圖，即不得以該罪
    相繩。
三、本件公訴人認被告涉犯詐欺罪嫌，無非係以被告甲○○坦承
    向天利當鋪，以其所有之自用小客車質押典當，並於同年月
    12日，至該當鋪向負責人乙○○以其因工作、生活、驗車及
    維修等理由，需借用車輛3 日，而將該車取回等語，及告訴
    代理人董德華指訴被告未於3 日內依約交款等語及有天利當
    鋪台帳登記簿及被告行車執照、切結書在卷，為其論據。
四、被告經合法傳喚無正當理由未到庭辯解，惟被告於原審雖坦
    承質押其所有之自用小客車典當，並於上揭時間以上揭事由
    借用該車而取回，惟堅決否認涉有詐欺犯行，辯稱：其已依
    約屆期返還貸款，係告訴人之作業疏失才誤為本件之告訴等
    語，經查，被告於上揭時地向天利當鋪，以其所有之自用小
    客車質押典當，並於同年月12日，至該當鋪向負責人乙○○
    以其因工作、生活、驗車及維修等理由，需借用車輛3 日，
    而將該車取回之事實，業據告訴人及告訴代理人於原審證述
    明確，惟被告已於期限內返還貸款，交予告訴人乙○○收受
    之事實，亦據告訴人乙○○於原審到庭證述屬實（見原審卷
    第56頁），而告訴代理人董德華則於原審審理時陳稱被告確
    實有返還款項，因直接交付予老闆（即告訴人），伊不知情
    ，始誤提起告訴（見原審卷第25頁），並於本院審理時證稱
    ：甲○○早就清償了，本件是我個人作業疏失，也因為這樣
    ，我被老闆解雇了等語無訛（見本院卷第29頁），告訴人復
    於原審審理中請求判處被告無罪，有告訴人之陳報狀在卷可
    參（見原審卷第36頁），另告訴人並因其所經營天利當鋪作
    業之疏失致誤對被告提起本件告訴，而於原審當庭交付現金
    新台幣壹萬元予被告收受以示補償，可見本件係因天利當鋪
    內部作業之疏失而誤對被告興訟所致，是公訴人認被告甲○
    ○涉犯刑法第 339條普通詐欺罪，尚屬無從證明。此外，本
    院復查無其他積極證據，足資證明被告有何公訴人所指之犯
    行，原審以被告之犯罪無法證明，諭知被告無罪之判決，經
    核並無不合。公訴人上訴意旨略以告訴人與證人之陳述有部
    分前後不一致，且告訴人誤會之說，乃係和解後迴護之詞云
    云，指摘原判決不當，尚屬臆斷之詞，非有理由，上訴應予
    駁回。
五、被告甲○○經合法傳喚無正當理由不到庭，爰不待其陳述，
    逕行判決。
據上論斷，應依刑事訴訟法第371條、第368條，判決如主文。
本案經檢察官王安明到庭執行職務。
中　　華　　民　　國　　94　　年　　5 　　月　　19　　日
                  刑事第十七庭審判長法  官  吳啟民
                                    法　官  施俊堯
                                    法  官  蘇隆惠
以上正本證明與原本無異。
不得上訴。
                                    書記官  周素秋
中　　華　　民　　國　　94　　年　　5 　　月　　19　　日
